【裁判字號】    98,訴,1540
【裁判日期】    990331
【裁判案由】    違反毒品危害防制條例
【裁判全文】
臺灣屏東地方法院刑事判決              98年度訴字第1540號
公  訴  人  臺灣屏東地方法院檢察署檢察官
被      告  甲○○
上列被告因違反毒品危害防制條例案件，經檢察官提起公訴（98
年度毒偵字第1441號），被告於本院準備程序就被訴事實為有罪
之陳述，經合議庭裁定由受命法官獨任進行簡式審判程序，並判
決如下：
    主  文
甲○○施用第一級毒品，累犯，處有期徒刑拾月，扣案之海洛因
壹包（驗前淨重零點零捌公克，驗餘淨重零點零貳捌公克）及
海洛因外包裝袋壹只、注射針筒壹支均沒收銷燬。
    事  實
一、甲○○前因施用毒品案件，經本院以92年度毒聲字第1325號
    裁定送觀察、勒戒後，認無繼續施用毒品之傾向，於民國92
    年10月7 日執行完畢釋放，並由臺灣屏東地方法院檢察署檢
    察官以92年度毒偵字1546號為不起訴處分確定。又因施用第
    一級、第二級毒品案件，經臺灣高等法院高雄分院以95年度
    上訴字378 號判決分別處有期徒刑1 年、4 月確定，嗣俱經
    減刑二分之一後，定應執行刑為有期徒刑7 月確定，於96年
    7 月16日執行完畢。另因竊盜、施用毒品案件，經本院分別
    以97年度易字第61號判決處有期徒刑7 月確定、以97年度訴
    字第371 號判決處有期徒刑10月確定，上開2 案所處之刑接
    續執行，於98年4 月12日執行完畢。詎仍未戒絕毒癮，明知
    海洛因、甲基安非他命業經行政院公告列為毒品危害防制條
    例第2 條第2 項第1 款、第2 款之第一級、第二級毒品，不
    得持有、施用，竟基於施用第一級、第二級毒品之犯意，於
    98年8 月8 日14時許，在其屏東縣內埔鄉○○村○○路79號
    住處，以將海洛因及甲基安非他命混合摻水稀釋後置入針筒
    注射之方式，同時施用海洛因及甲基安非他命1 次。嗣於98
    年8 月9 日13時34分許，甲○○在屏東縣內埔鄉○○村○○
    路259 號「神農加油站」廁所前因手持注射針筒為警盤查，
    當場扣得海洛因1 包（驗前淨重0.038 公克，驗餘淨重0.02
    8 公克）、注射針筒1 支，並為其採尿送驗，結果呈第一級
    、第二級毒品陽性反應，始悉上情。
二、案經屏東縣政府警察局內埔分局報告臺灣屏東地方法院檢察
    署檢察官偵查起訴。
    理  由
一、按簡式審判程式之證據調查，不受刑事訴訟法第159 條第1
    項所定：「被告以外之人於審判外之言詞或書面陳述，不得
    作為證據。」之限制，此見同法第273 條之2 規定甚明。是
    本判決下列所引用之被告以外之人於審判外所為之陳述，依
    前揭法律規定，均得作為證據，先予敘明。
二、(一)上開犯罪事實，業據被告甲○○坦承不諱，並有卷附之扣
      押筆錄暨扣押物品目錄表各1 份（見警卷第11至13頁）、
      照片2 張（見警卷第25至26頁）及扣案之海洛因1 包、注
      射針筒1 支可資佐證；而被告為警查獲後所排放之尿液經
      採樣送驗，以酵素免疫分析法初步檢驗及氣相層析質譜儀
      法確認檢驗結果，於鴉片類及安非他命類均呈陽性反應一
      事，有屏東縣政府警察局內埔分局內埔派出所偵辦毒品案
      件嫌疑犯尿液採證檢驗對照表及臺灣檢驗科技股份有限公
      司98年8 月26日出具之濫用藥物尿液檢驗報告各1 紙附卷
      足稽（見警卷第17頁、偵卷第13頁）。至扣案之海洛因1
      包，驗前淨重0.038 公克，驗餘淨重0.028 公克，經以化
      學呈色法及氣體層析質譜儀檢驗結果，檢出海洛因成分，
      有高雄市立凱旋醫院98年8 月21日高市凱醫驗字第10884
      號濫用藥物成品檢驗鑑定書在卷可證（見偵卷第12頁）；
      扣案之注射針筒1 支，經以快速篩檢試劑檢驗後，呈海洛
      因、嗎啡陽性反應，有屏東縣警察局內埔分局查獲違反毒
      品危害防制條例案毒品初步檢驗報告單1 紙存卷可參（見
      警卷第19頁），俱徵被告前揭不利於己之自白與事實相符
      。
    (二)按施用第一、二級毒品為犯罪行為，毒品危害防制條例第
      10條定有處罰明文。故施用第一、二級毒品者，依前揭規
      定本應科以刑罰。惟基於刑事政策，對合於一定條件之施
      用者，則依同條例第20條、第23條之規定，施以觀察、勒
      戒及強制戒治之保安處分。又毒品危害防制條例於92年7
      月9 日修正公佈，自93年1 月9 日施行，其中第20條、第
      23條將施用毒品之刑事處遇程式，區分為「初犯」及「5
      年內再犯」、「5 年後再犯」。依其立法理由之說明：「
      初犯」，經觀察、勒戒或強制戒治後，應為不起訴處分或
      不付審理之裁定；經觀察、勒戒或強制戒治執行完畢釋放
      後，「5 年內再犯」者，因其再犯率甚高，原實施之觀察
      、勒戒及強制戒治既已無法收其實效，爰依法追訴或裁定
      交付審理。至於經觀察、勒戒或強制戒治執行完畢釋放後
      ，「5 年後再犯」者，前所實施之觀察、勒戒或強制戒治
      已足以遮斷其施用毒品之毒癮，為期自新及協助其斷除毒
      癮，仍適用「初犯」規定，先經觀察、勒戒或強制戒治之
      程式。從而依修正後之規定，僅限於「初犯」及「5 年後
      再犯」2 種情形，始應先經觀察、勒戒或強制戒治程式。
      倘被告於5 年內已再犯，經依法追訴處罰，縱其第3 次（
      或第3 次以上）再度施用毒品之時間，在初犯經觀察、勒
      戒或強制戒治執行完畢釋放5 年以後，已不合於「5 年後
      再犯」之規定，且因已於「5 年內再犯」，顯見其再犯率
      甚高，原實施觀察、勒戒或強制戒治，已無法收其實效，
      即應依該條例第10條處罰（最高法院97年9 月9 日97年度
      第5 次刑事庭會議決議參照）。本案被告於92年間因施用
      毒品案件，經本院裁定送觀察、勒戒後，認無繼續施用毒
      品之傾向，於92年10月7 日執行完畢釋放，並由臺灣屏東
      地方法院檢察署檢察官以92年度毒偵字1546號為不起訴處
      分確定後，又於95年間因施用第一級、第二級毒品案件，
      經臺灣高等法院高雄分院以95年度上訴字378 號判決分別
      處有期徒刑1 年、4 月確定等情，有臺灣高等法院被告前
      案紀錄表在卷可稽，則被告前因犯施用毒品罪，經觀察、
      勒戒執行完畢釋放後，5 年內既已再犯施用毒品罪，並經
      依法追訴處罰，縱本次施用毒品之時間，係在前次施用毒
      品經觀察、勒戒執行完畢釋放5 年以後，仍與「5 年後再
      犯」有別，而無毒品危害防制條例第20條第3 項之適用，
      自應依法追訴審判。
    (三)綜上所述，本案事證明確，被告施用第一級、第二級毒品
      之犯行洵堪認定，應予依法論科。
三、按海洛因及甲基安非他命分屬毒品危害防制條例第2 條第2
    項第1 款、第2 款規定之第一級及第二級毒品。又海洛因多
    以鹽酸鹽存在，為白色粉末，可溶於水，甲基安非他命多為
    硫酸鹽或鹽酸鹽，亦可溶於水，為白色、略帶苦味之似冰糖
    狀結晶；而依藥理作用分類，海洛因係中樞神經抑制劑，安
    非他命類毒品係中樞神經興奮劑，二者藥理作用機轉不同，
    惟毒品施用者可視其習性，混用任何毒品，在國外把抑制作
    用之海洛因和興奮作用之古柯鹼混合施用，即通稱為「快速
    球（SPEED BALL）」，卷附行政院衛生署管制藥品管理局93
    年12月22日管宣字第0930012251號函、法務部調查局調科壹
    字第09262613310 號函亦採相同見解。核被告所為，係犯毒
    品危害防制條例第10條第1 項之施用第一級毒品罪及同條第
    2 項之施用第二級毒品罪。被告施用海洛因、甲基安非他命
    前後持有第一級、第二級毒品之低度行為，分別為其施用之
    高度行為所吸收，均不另論罪。被告供稱係將海洛因及甲基
    安非他命一起摻水稀釋，再以針筒注射之方式，同時施用海
    洛因及甲基安非他命，揆諸前揭說明，並無不值採信之處，
    復乏其他證據足認被告係以不同方法分別施用第一級毒品海
    洛因及第二級毒品甲基安非他命，依「罪證有疑，利於被告
    」之原則，應認其係以一行為同時施用第一級、第二級毒品
    ，為想像競合犯，故依刑法第55條規定，從一重以施用第一
    級毒品罪處斷；公訴意旨指稱被告係於98年8 月9 日16時20
    分經警採尿時回溯72小時內某時，另行起意施用第二級毒品
    ，被告上開施用第一級毒品及施用第二級毒品2 罪應分論併
    罰云云，尚有未合。被告有如犯罪事實項下所載之前科紀錄
    ，有臺灣高等法院被告前案紀錄表1 份附卷可稽，其於徒刑
    執行完畢後5 年內，故意再犯本案有期徒刑以上之罪，為累
    犯，應依刑法第47條第1 項規定，加重其刑。爰審酌被告前
    因施用毒品案件，經送觀察、勒戒並經判刑確定執行完畢，
    仍不知戒絕，又觸犯本件犯行，顯示其定力不足、意志不堅
    、易受外界誘惑，惟於本院審理中坦承犯行，態度良好，併
    其之生活狀況、品行、智識程度等一切情狀，量處如主文所
    示之刑。扣案之海洛因1 包（驗前淨重0.038 公克，驗餘淨
    重0.028 公克），應依毒品危害防制條例第18條第1 項前段
    諭知沒收銷燬；該海洛因之外包裝袋1 只及扣案之注射針筒
    1 支，均因殘留微量毒品難以析離，爰依同規定沒收銷燬之
    。
據上論斷，應依刑事訴訟法第273 條之1 第1 項、第299 條第1
項前段，毒品危害防制條例第10條第1 項、第2 項、第18條第1
項前段，刑法第11條、第55條、第47條第1 項，判決如主文。
本案經檢察官潘國威到庭執行職務。
中    華    民    國    99    年    3     月    31    日
                  刑事第三庭    法  官  李珮妤
以上正本證明與原本無異。
如不服本判決應於收受判決後10日內向本院提出上訴書狀，並應
敘述具體理由；其未敘述上訴理由者，應於上訴期間屆滿後20日
內向本院補提理由書（均須按他造當事人之人數附繕本）「切勿
逕送上級法院」。
中    華    民    國    99    年    3     月    31    日
                                書記官  劉淑蓉
附錄本案論罪科刑法條：
毒品危害防制條例第10條
施用第一級毒品者，處6 月以上5 年以下有期徒刑。
施用第二級毒品者，處3 年以下有期徒刑。

司法院資訊處製作；財團法人民間司法改革基金會備份。
